【裁判字號】    97,抗,1924
【裁判日期】    971230
【裁判案由】    發還擔保金
【裁判全文】
臺灣高等法院民事裁定                  97年度抗字第1924號
抗  告  人  庚○○
            己○○
            丙○○
            戊○○
            乙○○
            丁○○
            辛○○
            壬○○
            癸○○
上列抗告人因與相對人甲○○、子○○間發還擔保金事件，抗告
人對於中華民國97年10月17日臺灣板橋地方法院97年度聲字第24
55號所為裁定提起抗告，本院裁定如下：
    主  文
抗告駁回。
抗告訴訟費用由抗告人負擔。
    理  由
一、按依民事訴訟法第106條準用同法第104條第1項第3款規定，
    訴訟終結後，供擔保人證明已定20日以上之期間，催告受擔
    保利益人行使權利而未行使，或法院依供擔保人之聲請，通
    知受擔保利益人於一定期間內行使權利並向法院為行使權利
    之證明而未證明者，法院應依供擔保人之聲請，以裁定命返
    還其提存物或保證書。該所謂「訴訟終結」，在因假扣押而
    供擔保之情形，因該擔保係為擔保受擔保利益人因不當假扣
    押所受損害而設。倘執行法院已依假扣押裁定債權人之聲請
    實施假扣押執行，債權人並已就假扣押所保全之請求提起本
    案訴訟，則在該本案訴訟終結前，受擔保利益人是否受有損
    害，尚未確定，在假扣押裁定撤銷及假扣押執行撤回前，受
    擔保利益人仍有可能繼續發生損害，其損害額亦尚未能確定
    ，自不能強令受擔保利益人行使其權利。故在假扣押債權人
    已聲請假扣押執行，並已提起本案訴訟之情形下，債權人依
    前開規定，聲請裁定返還提存物時，必待本案訴訟已終結，
    並已撤銷假扣押裁定及撤回假扣押執行，始得謂與該條款所
    定之「訴訟終結」相當（最高法院95年度台抗字第318號裁
    定參照）。又依上開規定，於訴訟終結後定20日以上期間之
    催告，屬法定要件之一，該催告必須在訴訟終結之後，否則
    不生催告之效力，不能謂訴訟終結前之催告為合法（最高法
    院87年度台抗字第454號裁定參照）。
二、經查抗告人與相對人間之本案訴訟，業經原法院87年度重訴
    字第423號及本院91年度重上字第400號判決確定，相對人甲
    ○○應給付抗告人新台幣（下同）956萬0077元及自民國（
    下同）87年6月30日起至清償日止，按年息5％計算之利息；
    至抗告人對相對人子○○之訴，則經原法院87年度重訴字第
    423號判決抗告人敗訴確定。而原法院87年度裁全公字第218
    3號假扣押裁定，係准抗告人以334萬元供擔保後，得對於相
    對人之財產在1000萬元之範圍內假扣押，並經抗告人以原法
    院87年度存字第3372號提存書提供擔保後，對相對人為假扣
    押執行。抗告人固於97年8月13日以郵局存證信函催告相對
    人行使權利，然抗告人在為催告前並未撤回假扣押執行，而
    係遲至97年10月28日始向原法院聲請撤回依原法院87年度裁
    全字第2183號裁定所為之假扣押執行，有抗告人所陳報撤回
    強制執行聲請狀可憑（見本院卷）。則在抗告人聲請撤回假
    扣押執行前，受擔保利益人所受損害仍可能繼續發生，損害
    額既未確定，自無強令其行使權利之理，依前開說明，抗告
    人於聲請撤回假扣押執行前所為之催告，並非合法，不生催
    告之效力。從而抗告人依民事訴訟法第106條準用同法第104
    條第1項第3款規定，聲請返還本件擔保金，於法不合，不應
    准許。原法院裁定駁回抗告人返還擔保金之聲請，經核並無
    不當；抗告意旨指摘原裁定不當，聲明廢棄，為無理由。
三、據上論結，本件抗告為無理由，依民事訴訟法第495條之1第
    1項、第449條第1項、第95條、第78條，裁定如主文。
中    華    民    國    97    年    12    月    30    日
                  民事第八庭
                        審判長法  官  劉勝吉
                              法  官  連正義
                              法  官  鄭威莉
正本係照原本作成。
本裁定除以適用法規顯有錯誤為理由，並經本院許可外，不得再
抗告。如提起再抗告，應於收受送達後10日內委任律師為訴訟代
理人向本院提出再抗告狀。並繳納再抗告費新台幣1,000元。
中    華    民    國    97    年    12    月    30    日
                              書記官  李垂福


司法院資訊處製作；財團法人民間司法改革基金會備份。
